【裁判字號】    98,交聲,3922
【裁判日期】    981027
【裁判案由】    聲明異議
【裁判全文】
臺灣臺中地方法院交通事件裁定        98年度交聲字第3922號
原處分機關  交通部公路總局臺中區監理所臺中市監理站
受處分人    甲○○
上列受處分人因違反道路交通管理處罰條例案件，對於交通部公
路總局臺中區監理所臺中市監理站於民國九十八年十月十五日所
為之裁決（裁監稽違字第裁六一－ＧＥ0000000號裁決書
），聲明異議，本院裁定如下：
    主  文
原處分關於吊扣汽車駕駛執照（即職業大貨車駕駛執照）拾貳個
月部分撤銷。
甲○○汽車駕駛人駕駛汽車，經測定酒精濃度超過規定標準，吊
扣小型車普通駕駛執照壹年。
    理  由
一、原處分機關略以：本件受處分人甲○○於民國九十八年十月
    十一日凌晨一時四十一分許，酒後駕駛車牌號碼○二七一－
    ＳＥ號自用一般小客車，在臺中市○區○○路與忠明南路口
    ，因「駕駛經實施酒測，酒精值每公升○‧四九毫克」之違
    規，經臺中縣警察局第一分局以違反道路交通管理處罰條例
    第三十五條第一項第一款之規定，製開違反道路交通管理事
    件通知單（單號：ＧＥ0000000號）舉發，原處分機
    關遂於九十八年十月十五日以豐監稽違字第裁六一－ＧＥ0
    000000號裁決書處吊扣汽車駕駛執照十二個月，並施
    以道安講習（罰鍰部分已於九十八年十月十五日完納罰鍰三
    萬四千五百元）等語。
二、受處分人聲明異議意旨略以：受處分人因酒後駕駛自用一般
    小客車違規而被吊扣職業大貨車駕照，為裁罰不當，爰聲明
    異議，請求原處分撤銷關於吊扣職業大貨車駕駛執照一年部
    分等語。
三、按汽車駕駛人飲用酒類或其他類似物後，其吐氣所含酒精濃
    度超過每公升零點二五毫克，不得駕車；駕駛汽車經測試檢
    定酒精濃度超過標準，處汽車駕駛人罰鍰一萬五千元以上六
    萬元以下，並當場移置保管該汽車及吊扣駕駛執照一年，因
    而肇事致人受傷者，並吊扣駕駛執照二年，道路交通安全規
    則第一百十四條第二款、道路交通管理處罰條例第三十五條
    第一項第一款分別定有明文。
四、經查：
  (一)本件受處分人於九十八年十月十一日凌晨一時四十一分許，
    酒後駕駛車牌號碼○二七一－ＳＥ號自用一般小客車，在臺
    中市○區○○路與忠明南路口，為警測得其呼氣酒精濃度達
    每公升○‧四九毫克，經警舉發「酒後駕車」之違規等情，
    業為受處分人所不爭執，且有舉發違反道路交通管理事件通
    知單在卷可稽，是受處分人違反道路交通管理處罰條例第三
    十五條第一項第一款規定之事實明確，應堪認定。
  (二)按九十五年三月一日修正施行前之道路交通管理處罰條例第
    六十八條規定：「汽車駕駛人，因違反本條例及道路交通安
    全規則之規定，受吊扣或吊銷駕駛執照處分時，吊扣或吊銷
    其持有各級車類之駕駛執照。」該條文所稱之「駕駛執照」
    ，係指違規人持有之各級車類駕駛執照均應予吊扣或吊銷，
    惟道路交通管理處罰條例第六十八條嗣於九十四年十二月十
    四日經修正公布並於九十五年三月一日施行，修正施行後之
    條文業已刪除「吊扣或」等字，亦即已將「受吊扣駕駛執照
    之處分係吊扣其持有之各級車類駕駛執照」部分之規定廢除
    ，是依現行條文之解釋，係受吊銷駕照處分者，仍維持吊銷
    其持有之各級車類駕駛執照，至受吊扣駕照處分者，則僅限
    於吊扣其違法或違規當時所駕駛車輛之駕駛執照，不得同時
    一併吊扣其持有之其他各級車類駕駛執照。又該修正條文之
    立法說明略以：「原條文將違法或違規駕駛人所持有各級車
    類之駕駛執照一併吊扣或吊銷，失之過酷，影響人民工作及
    生活甚鉅，爰修正之」等語，其立法意旨在於最高級車類之
    駕駛執照係受處分人賴以維生之工具，而受處分人駕駛較低
    級車類之車輛違規受罰，卻一併吊扣其最高級車類駕駛執照
    ，對受處分人之工作權及生存權造成極大之損害，有違憲法
    保障人民生存權及工作權之意旨，故應予修法解決。又對於
    維護交通秩序、達成公益目的，尚有其他相同有效之手段可
    資運用，應選擇侵害人民權益最小之手段，其一併吊扣其最
    高級車類駕駛執照係全面剝奪人民賴以維生之方式，顯然並
    非為最輕微之手段，所造成之損害已與欲達成目的之利益顯
    失均衡，亦有違比例原則（司法院大法官會議釋字第五百七
    十七號解釋相同意旨參照）。且道路交通管理處罰條例第三
    十五條第一項第一款前段既將汽車及駕駛執照併列，而不稱
    「吊扣其各級車類之駕駛執照」，解釋上當係指同一等級之
    汽車駕駛執照而言，不得任意擴張解釋。前開道路交通安全
    規則對於汽車駕駛執照之管理，採取一照原則，固然導致越
    級駕駛人違規酒駕時，產生無法吊扣次一級駕駛執照之問題
    ，然此關於駕駛執照管理所衍生之問題，宜由修法解決，尚
    不得擴張解釋，於駕駛人無較低級車類駕駛執照可供吊扣時
    ，即率爾代以吊扣其所領有之較高級車類駕駛執照。
  (三)本件違規行為係發生於九十八年十月十一日，自應依修正後
    之道路交通管理處罰條例第六十八條裁處。受處分人係駕駛
    自用一般小客車違規，此有臺中市警察局中市警交字第ＧＥ
    0000000號舉發違反道路交通管理事件通知單附卷可
    憑，是依前揭說明，受處分人依法所受之處分應為限制其駕
    駛自用小客車之權利，即吊扣其小型車駕駛執照，始符依法
    行政原則，是本件應僅吊扣小型車之駕駛執照，以避免過度
    影響人民之工作及生活，始符合修法本旨。受處分人此部分
    異議為有理由，自屬可採。
五、綜上所述，原處分機關關於吊扣受處分人駕駛執照十二個月
    之處分，僅能吊扣受處分人之小型車駕駛執照，不得代以吊
    扣其職業大貨車之駕駛執照，原處分機關未審酌及此，逕為
    吊扣受處分人之汽車駕駛執照即職業大貨車駕照十二個月，
    即難認為允當。從而，本件異議為有理由，原處分關於吊扣
    汽車駕照（即職業大貨車駕駛執照）十二個月部分之裁罰撤
    銷，並就該撤銷部分改諭知如主文第二項所示之處分。至本
    件如何吊扣受處分人之小型車普通駕駛執照，要屬執行之技
    術層面問題，自不能因執行困難，即置立法修正通過之條文
    不予遵守適用，甚或逾越比例原則，併予敘明。
六、至於原處分關於施以道安講習部分，則係預防將來再犯危險
    之管制罰，具有維護公共利益之性質，而有別於前揭針對已
    發生違規事實科處罰鍰之行政秩序罰，不論依行政罰法第二
    十六條第一項但書或同條第二項，原處分機關均得依道路交
    通管理處罰條例第三十五條第一項第一款予以裁處，且受處
    分人並未就此部分為異議，附此敘明。
據上論斷，應依道路交通管理處罰條例第八十七條第二項，道路
交通案件處理辦法第二十條前段，裁定如主文。
中    華    民    國    98    年    10    月    27    日
                      交通法庭  法  官  黃裕仁
上正本證明與原本無異。
如不服本裁定，應於送達後五日內，向本院提出抗告狀。
                                書記官  何惠文
中    華    民    國    98    年    10    月    27    日


司法院資訊處製作；財團法人民間司法改革基金會備份。
